臺灣臺北地方法院刑事判決
111年度審訴字第209號
公  訴  人  臺灣臺北地方檢察署檢察官
被      告  楊沐家




選任辯護人  林大鈞律師
            王志超律師
被      告  洪榮昌





上列被告等因詐欺案件，經檢察官提起公訴（110年度偵字第249
23號），被告等於準備程序中就被訴事實為有罪之陳述，本院告
以簡式審判程序之旨，並聽取當事人之意見後，經本院合議庭裁
定改依簡式審判程序審理，判決如下：
    主      文
洪榮昌共同犯詐欺取財罪，累犯，處有期徒刑捌月。又犯三人以
上共同詐欺取財罪，累犯，處有期徒刑壹年肆月。應執行有期徒
刑壹年陸月。
洪榮昌未扣案之犯罪所得新臺幣伍佰貳拾萬元沒收，於全部或一
部不能沒收或不宜執行沒收時，追徵其價額。
楊沐家共同犯詐欺取財罪，處有期徒刑柒月。又犯三人以上共同
詐欺取財罪，處有期徒刑壹年貳月。應執行有期徒刑壹年肆月。
楊沐家未扣案之犯罪所得新臺幣捌拾萬元沒收，於全部或一部不
能沒收或不宜執行沒收時，追徵其價額。
    事實及理由
一、按除被告所犯為死刑、無期徒刑、最輕本刑為3年以上有期
    徒刑之罪、或高等法院管轄第一審案件者外，於審判期日前
    之程序進行中，被告先就被訴事實為有罪之陳述時，審判長
    得告知被告簡式審判程序之旨，並聽取當事人、代理人、辯
    護人及輔佐人之意見後，裁定進行簡式審判程序，刑事訴訟
    法第273條之1第1項定有明文。經查，本案被告楊沐家、洪
    榮昌被訴詐欺案件，被告2人於本院準備程序中就被訴事實
    為有罪之陳述，經本院告知被告2人簡式審判程序之旨，並
    聽取檢察官、被告2人及辯護人之意見後，裁定依刑事訴訟
    法第273條之1第1項之規定，改依簡式審判程序進行審判，
    是本案之證據調查，依刑事訴訟法第273條之2規定，不受同
    法第159條第1項、第161條之2、第161條之3、第163條之1及
    第164條至第170條規定之限制，合先敘明。
二、本案之犯罪事實及證據，除「證據清單及待證事實」欄編號
    5關於「支票影本」之記載，應更正為「本票影本」；證據
    部分補充「被告楊沐家、洪榮昌於本院準備程序及審理中之
    自白」外，餘均引用臺灣臺北地方檢察署檢察官起訴書（如
    附件）之記載。
三、論罪科刑：
　㈠核被告2人就如附件起訴書犯罪事實一㈠所為，均係犯刑法第3
    39條第1項之詐欺取財罪；被告2人就如附件起訴書犯罪事實
    一㈡所為，均係犯刑法第339條之4第1項第2款之三人以上共
    同詐欺取財罪。被告2人就本案所為，有犯意聯絡及行為分
    擔，應論以共同正犯。
　㈡被告2人所犯上開2罪，其犯意各別，行為互殊，應予分論併
    罰。
　㈢被告洪榮昌前因詐欺案件，經臺灣桃園地方法院以107年度審
    簡字第521號判決處有期徒刑6月確定，被告洪榮昌於108年6
    月4日易科罰金執行完畢等情，有臺灣高等法院被告前案紀
    錄表等件在卷可憑（見本院111年度審訴字第209號卷，下稱
    本院卷，第243頁至第244頁），被告洪榮昌於5年內故意再
    犯本案最重本刑為有期徒刑以上之各罪，均為累犯，且依司
    法院大法官會議釋字第775號解釋意旨，本院衡酌被告洪榮
    昌前已曾因詐欺案件，經法院判處罪刑並執行完畢，又故意
    再犯同一罪名之詐欺罪，顯未能記取前案科刑之教訓，謹慎
    行事，漠視法紀，而有加重其刑之必要，爰依刑法第47條第
    1項規定，加重其刑。
　㈣爰以行為人之責任為基礎，審酌被告2人正值青壯，不思循正
    當途徑獲取財物，竟為貪圖不法利益，即對告訴人馮雪華施
    以詐術誆騙，致其受有財產損害，其等所為誠屬不該，殊值
    非難，惟念及被告2人終能坦承犯行之犯後態度，兼衡被告
    楊沐昌自陳大學畢業之智識程度、現從事水電工作、每月收
    入新臺幣（下同）4萬多元、毋須扶養家人（見本院卷第218
    頁）；被告洪榮昌自陳高職畢業之智識程度、之前從事水果
    批發商工作、每月收入約5萬元、毋須扶養家人之家庭生活
    經濟狀況（見本院卷第218頁）暨被告2人犯罪之動機、目的
    、手段及所造成之危害等一切情狀，分別量處如主文欄所示
    之刑並定應執行刑，以資懲儆。
四、沒收部分：
　㈠按犯罪所得，屬於犯罪行為人者，沒收之。於全部或一部不
    能沒收，或不宜執行沒收時，追徵其價額。刑法第38條之1
    第1項前段、第3項定有明文。
　㈡被告楊沐家於本院準備程序中供稱：其領得之報酬為80萬元
    等語（見本院卷第190頁）；被告洪榮昌於本院審理中陳稱
    ：當時分款沒有詳細計算，應以被告楊沐家所述為準等語（
    見本院卷第217頁）。依此而觀，被告楊沐家之犯罪所得為8
    0萬元，被告洪榮昌之犯罪所得則為520萬元（計算式：600
    萬元－80萬元＝520萬元），此部分均未經扣案，且未合法發
    還予告訴人，當應依前揭規定宣告沒收，於全部或一部不能
    沒收或不宜執行沒收時，追徵其價額。
五、據上論斷，應依刑事訴訟法第273條之1第1項前段、第284條
    之1、第299條第1項前段、第310條之2、第454條第2項，判
    決如主文。
本案經檢察官李頲翰提起公訴，檢察官陳孟黎到庭執行職務。
中　　華　　民　　國　　111 　年　　12　　月　　6 　　日
　　　　　　　　　刑事第二十一庭法　官　劉俊源
上正本證明與原本無異。
如不服本判決，應於收受送達後20日內向本院提出上訴書狀，並
應敘述具體理由；其未敘述上訴理由者，應於上訴期間屆滿後20
日內向本院補提理由書狀（附繕本），「切勿逕送上級法院」。
因疫情而遲誤不變期間，得具狀向法院聲請回復原狀。
　　　　　　　　　　　　　　　　書記官　潘美靜
中　　華　　民　　國　　111 　年　　12　　月　　6 　　日
附錄本案論罪科刑法條全文如下：
中華民國刑法第339條：
意圖為自己或第三人不法之所有，以詐術使人將本人或第三人之
物交付者，處5年以下有期徒刑、拘役或科或併科50萬元以下罰
金。
以前項方法得財產上不法之利益或使第三人得之者，亦同。
前二項之未遂犯罰之。

中華民國刑法第339條之4：
犯第339條詐欺罪而有下列情形之一者，處1年以上7年以下有期
徒刑，得併科1百萬元以下罰金：
一、冒用政府機關或公務員名義犯之。
二、三人以上共同犯之。
三、以廣播電視、電子通訊、網際網路或其他媒體等傳播工具，
    對公眾散布而犯之。
前項之未遂犯罰之。

附件：
臺灣臺北地方檢察署檢察官起訴書
                                    110年度偵字第24923號
　　被　　　告　楊沐家　男　34歲（民國00年0月00日生）
　　　　　　　　　　　　住○○市○○區○○街000巷00弄0號
　　　　　　　　　　　　　2樓
　　　　　　　　　　　　國民身分證統一編號：Z000000000號
　　選任辯護人　曾郁榮律師
　　          　王志超律師
　　被　　　告　洪榮昌　男　37歲（民國00年0月0日生）
　　　　　　　　　　　　住○○市○○區○○○村0號
　　　　　　　　　　　　居新北市○○區○○街000巷00號3樓
                        (另案羈押於法務部○○○○○○○)
　　　　　　　　　　　　國民身分證統一編號：Z000000000號
上列被告等因詐欺案件，業經偵查終結，認為應提起公訴，茲將
犯罪事實及證據並所犯法條分敘如下：
　　　　犯罪事實
一、
　㈠楊沐家、洪榮昌共同意圖為自己不法之所有，基於詐欺之犯
    意聯絡，先由楊沐家向馮雪華佯稱是鴻豪資產管理有限公司
    (下稱鴻豪公司)的員工，在殯葬公會的平台看到馮雪華有宜
    城開發公司(下稱宜城公司)之骨灰罈及塔位要賣，因鴻豪公
    司計劃參與位於信義區墓園之殯葬用品分包標案，需要準備
    一定數量之骨灰罈，邀請馮雪華提供骨灰罈一同參與投標，
    保證3個標案中必能得標1標可獲利云云，楊沐家、洪榮昌復
    於109年1月22日中午與馮雪華見面，並出示「臺北地寶生命
    紀念花園」企劃書，馮雪華因而陷於錯誤，同意參與上開時
    際上不存在之標案；楊沐家、洪榮昌再接續向馮雪華遊說，
    要求馮雪華同意以名下位在新北市○○區○○路00巷00號15樓房
    地設定抵押新臺幣(下同)600萬元，向李國偉(無證據證明其
    知情)貸款500萬元用以支付「駐點醫院葬儀社招標乙案押標
    保證金(下稱押標金)，事後將全額退還云云，馮雪華持續陷
    於錯誤，遂依楊沐家、洪榮昌之指示，於109年1月30日簽立
    見證人為逸庠綜合開發有限公司之「協議聲明合約書」、與
    洪榮昌簽訂「擔保品設定協議聲明」等文件、於109年2月3
    日與楊沐家、洪榮昌引介之李國偉簽立「借款契約書」、「
    授權書」及「借據」等，再於109年2月5日依照楊沐家、洪
    榮昌指示，將貸得之500萬元匯入楊沐家國泰世華銀行民生
    分行帳號000000000000號之帳戶(下稱被告楊沐家帳戶)內；
    楊沐家、洪榮昌於109年3月10日則向馮雪華出示「清源標案
    駐點醫院葬儀社得標清單骨灰罐選項得標明細」，謊稱已成
    功得標云云。
  ㈡洪榮昌、楊沐家與李東隆(另簽分偵辦)另基於詐欺之犯意聯
    絡，由洪榮昌、楊沐家向馮雪華佯稱要將馮雪華所有之宜城
    公司骨灰罈領出展示云云，馮雪華又陷於錯誤，先於109年1
    月31日將其所有之之28個骨灰罈提貨券與芙玉罐現貨1個、3
    萬元保管費交予楊沐家，再與楊沐家、洪榮昌同至宜城公司
    領取上述骨灰罈；詎楊沐家、洪榮昌於取得上述骨灰罈後，
    竟聲稱其中16個骨灰罈非真品，然遭得標廠商李東隆發現，
    若未於1星期內解決將沒收押標金云云；楊沐家、洪榮昌與
    李東隆遂於109年3月10日至馮雪華位在新北市新店區房屋內
    ，由李東隆出示「骨灰罈選項得標明細」，使馮雪華持續陷
    於錯誤，誤信李東隆為得標廠商；楊沐家、洪榮昌復於109
    年3月21日在告訴人位在新北市新店區房屋內，向馮雪華假
    意誆稱可向宜蘭廠商調到16個骨灰罈總價380萬元，然馮雪
    華需負擔其中100萬元云云，馮雪華持續陷於錯誤，遂於109
    年3月23日匯款100萬元至楊沐家帳戶。然事後楊沐家、洪榮
    昌迄未退還500萬元押標金與100萬元骨灰罈費用，李東隆亦
    非得標廠商，且均聯絡無著，馮雪華始悉受騙。
二、案經馮雪華告訴及臺北市政府警察局中山分局報告偵辦。
　　　　證據並所犯法條
一、證據清單及待證事實：
編號 證    據    方    法 待     證    事     實 一 被告楊沐家於偵查中之供述。 1.坦承自洪榮昌處取得馮雪華之聯絡方式，並佯以鴻豪公司的員工與馮雪華接洽。 2.坦承提供其名下國泰世華銀行民生分行帳戶給洪榮昌使用，並於收到馮雪華匯入之500萬元、100萬元後，領出並交給洪榮昌。 3.坦承從洪榮昌處收取20萬元至30萬元。 二 被告洪榮昌於偵查中之自白。 坦承其與楊沐家、李東隆共同為犯罪事實欄之犯行。  三 告訴人馮雪華於警詢、偵查中之指述。 1.楊沐家、洪榮昌先以「臺北地寶生命紀念花園」企劃書投標信義區墓園之殯葬用品分包標案為由，致其陷於錯誤，同意參與投標並匯款500萬元投標金至被告楊沐家帳戶。 2.李東隆另假冒得標廠商，與楊沐家、洪榮昌一同向伊詐稱，伊其中16個骨灰罈非真品，要伊另以100萬元購買真品，致其陷於錯誤，匯款100萬元至被告楊沐家帳戶。 四 楊沐家名片翻拍照片1張。 楊沐家向馮雪華佯稱是鴻豪公司員工之事實。 五 「臺北地寶生命紀念花園」企劃書、協議聲明合約書、擔保品設定協議聲明、借款契約書、授權書、借據及支票影本各1張。 楊沐家、洪榮昌以「臺北地寶生命紀念花園」企劃書投標信義區墓園之殯葬用品分包標案為由，詐騙馮雪華之事實。  六 告訴人提供玉山銀行匯款申請書、彰化銀行匯款回條聯影本各1張。 馮雪華分於109年2月5日、同年3月23日各匯款500萬元、100萬元之事實。  七 國泰世華商業銀行存匯作業管理部109年8月28日國世存匯作業字第1090126031號函及函附開戶資料及歷史交易明細。 被告楊沐家帳戶分於109年2月5日、同年3月23日收到匯款500萬元、100萬元之事實。 
二、核被告楊沐家、洪榮昌犯罪事實一、㈠所為，均係犯刑法第3
    39條第1 項詐欺取財罪嫌；被告楊沐家、洪榮昌犯罪事實一
    、㈡所為，均係犯刑法第339-4條第1 項第2款三人以上共同
    犯詐欺取財罪嫌。被告2人與李東隆間，有犯意聯絡及行為分
    擔，請論以共同正犯。被告2人所犯詐欺取財罪嫌及三人以上
    共同犯詐欺取財罪嫌間，犯意各別，行為互殊，請予分論併
    罰。另關於被告2人本件犯罪所得，倘於裁判前未能實際合
    法發還被害人，併請依刑法第38條之1第1項前段規定宣告沒
    收，或依同條第3項規定於全部或一部不能沒收或不宜執行
    沒收時，追徵其價額。
三、依刑事訴訟法第251條第1項提起公訴。
  此　致
臺灣臺北地方法院
中　　華　　民　　國　 110　　年　　12　　月　　15　　日
　　　　　　　　　　　　　檢　察　官　李  頲  翰
本件正本證明與原本無異
中　　華　　民　　國　 111　　年　　1 　　月　　7 　　日
    　　　　　　　　　　　書　記　官  馬  玉  珊
附錄本案所犯法條全文
中華民國刑法第339條
（普通詐欺罪）
意圖為自己或第三人不法之所有，以詐術使人將本人或第三人之
物交付者，處 5 年以下有期徒刑、拘役或科或併科 50 萬元以
下罰金。
以前項方法得財產上不法之利益或使第三人得之者，亦同。
前二項之未遂犯罰之。

中華民國刑法第339條之4
犯第 339 條詐欺罪而有下列情形之一者，處 1 年以上 7 年以
下有期徒刑，得併科 1 百萬元以下罰金：
一、冒用政府機關或公務員名義犯之。
二、三人以上共同犯之。
三、以廣播電視、電子通訊、網際網路或其他媒體等傳播工具，
    對公眾散布而犯之。
前項之未遂犯罰之。